臺灣高等法院民事判決
                                      108年度上字第112號
上  訴  人  林君翰  
            林宗翰  
共      同
訴訟代理人  鄭玉雲  
            李亢和律師
追 加 原告  鄭玉雲  
            林文淵  
上 2人共同
訴訟代理人  李亢和律師
被  上訴人  郭秋晨  
            簡郁峰  
            簡秀如  

            姚許秀（即姚喜年之承受訴訟人）

            姚慈慧（即姚喜年之承受訴訟人）

            姚聖賢（即姚喜年之承受訴訟人）

            姚立恩（即姚喜年之承受訴訟人）

            姚佳琪（即姚喜年之承受訴訟人）

            姚安琪（即姚喜年之承受訴訟人）

            姚珍琪（即姚喜年之承受訴訟人）

            姚欣琪（即姚喜年之承受訴訟人）

上  1   人
法定代理人  溫瑾瑜  
上11人共同
訴訟代理人  鄭錦堂律師
            李保祿律師
上列當事人間請求給付合夥利益事件，上訴人對於中華民國107
年11月29日臺灣臺北地方法院107年度訴字第763號第一審判決提
起上訴，並為訴之追加，本院於109年1月7日言詞辯論終結，判
決如下：
    主      文
上訴、追加之訴及假執行之聲請均駁回。
第二審(含追加之訴)訴訟費用，由上訴人及追加原告負擔。
    事實及理由
壹、程序方面：
一、本件原被上訴人姚喜年於民國107年間死亡，其繼承人為姚
    許秀、姚聖賢、姚慈慧、姚立恩、姚佳琪、姚安琪、姚珍琪
    、姚欣琪（下合稱姚許秀等8人，見個資卷第13、15-61、67
    -77頁、本院卷第205、227頁之個人基本資料查詢、遺產稅
    申報書、遺產稅免稅證明書、戶籍資料、原法院108年6月11
    日函），業於第二審程序中具狀聲明承受訴訟(見本院卷第1
    35、263頁)，核無不合，應予准許。
二、按當事人於第二審為訴之變更、追加，非經他造同意，不得
    為之，但請求之基礎事實同一者，不在此限，民事訴訟法第
    446條第1項、第255條第1項第2款定有明文。在第二審追加
    當事人，倘可利用原訴訟資料，且就對造之審級利益及防禦
    權之保障無重大影響，亦得為之（最高法院106年度第13次
    民事庭會議決議參照）。上訴人在原審主張林文淵、鄭玉雲
    與被上訴人郭秋晨(下稱郭秋晨)、姚許秀等8人之被繼承人
    姚喜年，及被上訴人簡郁峰、簡秀如（下合稱簡郁峰等2人
    ）之被繼承人簡克欽（下合稱郭秋晨、姚喜年及簡克欽為郭
    秋晨等3人，並與林文淵、鄭玉雲合稱郭秋晨等5人）在我國
    成立合夥（下稱系爭合夥）訂立合夥契約(下稱系爭合夥契
    約)，共同出資在美國設立Yao Chien Kuo Lin,Inc.（下稱Y
    CKL公司)，出資比例各4分之1，嗣林文淵、鄭玉雲將其持有
    之725股股份(下稱系爭合夥股份)轉讓與伊等，爰請求被上
    訴人連帶給付系爭合夥利益美金（下同）19萬7,250元本息
    （見原審北司調卷第3-6頁），嗣於本院審理中，基於同一
    原因事實，追加林文淵、鄭玉雲為預備原告(下合稱追加原
    告)，主張倘認系爭合夥股份未轉讓與上訴人，自仍為追加
    原告所有，追加原告仍得為同一請求等情，另均追加依民法
    第179條規定為請求（見本院卷第61-65、385頁)，被上訴人
    雖不同意該追加(見本院卷第385、421頁)，然上訴人追加之
    訴與原訴請求之基礎事實相同，對被上訴人之審級利益及防
    禦權並無影響，基於訴訟經濟，依民事訴訟法第446條第1項
    但書、第255條第1項第2款規定，應予准許。
貳、實體方面：
一、上訴人主張：郭秋晨等5人在我國訂有系爭合夥契約，追加
    原告及郭秋晨等3人各出資比例4分之1，並於78年間設立YCK
    L公司從事土地投資，嗣系爭合夥出資買受坐落美國華盛頓
    州REDMOND、稅籍編號000000000000土地（下稱系爭土地)為
    系爭合夥財產，登記在YCKL公司名下，追加原告於89年間讓
    與系爭合夥股份與伊等，詎郭秋晨等3人未經伊等同意，於9
    6年間以78萬9,000元出售系爭土地，此價金為系爭合夥可分
    配之利益，伊等之系爭合夥股份可分配利益計19萬7,250元
    ；簡克欽已死亡，其繼承人為簡郁峰等2人，爰依系爭合夥
    契約、民法第676、677條規定及繼承法律關係，請求被上訴
    人連帶給付上訴人19萬7,250元，及自96年6月28日起至清償
    日止按週年利率5%計算之利息，並願供擔保請准宣告假執行
    （原審為上訴人敗訴之判決，上訴人聲明不服，提起上訴，
    並為訴之追加，已如前述）於本院上訴及追加備位聲明：㈠
    原判決廢棄。㈡被上訴人應連帶給付上訴人19萬7,250元，及
    自96年6月28日起至清償日止，按週年利率5%計算之利息；
    願供擔保請准宣告假執行。追加備位聲明：㈠被上訴人應連
    帶給付追加原告19萬7,250元，及自96年6月28日起至清償日
    止，按週年利率5%計算之利息，並願供擔保請准宣告假執行
    。
二、被上訴人則以：伊等否認有上訴人及追加原告主張之系爭合
    夥股份、合夥及合夥契約存在，系爭土地係登記在YCKL公司
    名下為公司財產，上訴人並非YCKL公司股東，自不得享有系
    爭土地利益，伊等不知有上訴人及追加原告所稱之讓與YCKL
    公司股份情事；又追加原告雖曾有YCKL公司股份，然其等於
    92年間在美國遭宣告破產，其YCKL公司股份於92年間在破產
    程序中出售，追加原告已無YCKL公司股權，上訴人無從自追
    加原告受讓YCKL公司股份權利，上訴人及追加原告均無權請
    求伊等給付系爭土地買賣價金等語，並答辯聲明：㈠上訴及
    追加之訴均駁回。㈡如受不利判決，願供擔保請准宣告免為
    假執行。
三、查郭秋晨等5人於78年間出資在美國成立YCKL公司，在當地
    從事土地投資買賣，出資比例為追加原告共4分之1，郭秋晨
    等3人各4分之1。系爭土地登記在YCKL公司名下，並於96年
    間以78萬9,000元出售。簡克欽於95年6月21日死亡，簡郁峰
    等2人為簡克欽繼承人等情，為兩造所不爭執（見本院卷第1
    42-143、386、450、220-221頁），並有YCKL公司設立文件(
    含中譯本)、戶籍謄本、繼承系統表、民事紀錄科查詢表可
    參（見卷外重訴影卷第60-64、77頁、原審訴字卷第60、62-
    65、67頁)，堪信為真實。
四、上訴人及追加原告主張被上訴人應依系爭合夥契約、民法第
    676條、第677條、第179條規定及繼承法律關係，連帶給付
    其依系爭合夥股份應分得之土地價金19萬7,250元，為被上
    訴人所否認。經查：
(一)按合夥者，謂二人以上互約出資以經營共同事業之契約；合
    夥之決算及分配利益，除契約另有訂定外，應於每屆事務年
    度終為之。分配損益之成數，未經約定者，按照各合夥人出
    資額之比例定之。民法第667條第1項、第676條、第677條分
    別定有明文。故所謂合夥，必有出資及經營共同事業，有利
    益共同分享或損益共同均霑之利害關係存在。上訴人及追加
    原告主張追加原告有系爭合夥股份存在，得依系爭合夥契約
    就系爭土地價金分配利益，上訴人自得受讓系爭合夥股份請
    求被上訴人連帶給付該利益，倘認上訴人未受讓，追加原告
    亦得為同一請求等情，既為被上訴人所否認，上訴人及追加
    原告自應證明郭秋晨等5人間有系爭合夥契約存在，依該契
    約就系爭土地有共同分享利益或損益共有均霑之利害關係存
    在。
(二)經查：
 1、上訴人及追加原告雖主張YCKL公司為系爭合夥之事業，系爭
    土地登記在YCKL公司名下，追加原告在YCKL公司之股份即表
    彰系爭合夥股份(見本院卷第145、219頁)云云，查YCKL公司
    於78年間成立時追加原告固持有公司股份，上訴人提出之83
    年11月YCKL公司股權證明(下稱系爭股權證明，見原審北司
    調卷第10頁、原審訴字卷第120-122頁、本院卷第384頁），
    其上記載林文淵(Tony W.Lin)及鄭玉雲(Jeanne Y Lin)擁有
    YCKL公司725股股權，然YCKL公司具有獨立法人格，成立時
    各股東出資8萬元共32萬元，系爭土地係於YCKL公司設立後
    所購入登記該公司名下，為兩造所不爭(見本院卷第386、40
    8、411頁)，YCKL公司之授權總資本為100萬元，並以其名義
    於78年間對外借貸，有鄭玉雲在原審法院105年度重訴字第1
    407號事件提出之公司章程、貸款文件(均含中譯本)可參(見
    卷外重訴影卷第60、65-66、77、79頁），是依上開股權證
    明及YCKL公司名下登記有系爭土地，僅能認定追加原告於83
    年11月間為YCKL公司股東，有為訂定章程等程序設立公司(
    見卷外重訴影卷第60-64、77頁)，及YCKL公司有系爭土地財
    產，各股東應依其出資額形成之股份對YCKL公司行使權利；
    至上訴人及追加原告主張YCKL公司所有事務均由追加原告處
    理，並使用其等帳戶進出金流，並無另開設帳戶及有其他辦
    公室、設備及僱請員工等情，僅係YCKL公司經營業務之方式
    ，尚難逕認郭秋晨等5人有系爭合夥契約存在，及YCKL公司
    為系爭合夥經營之事業，就系爭土地有約定經營共同事業損
    益均霑之合夥契約存在。
 2、再參以上訴人及追加原告主張系爭合夥於YCKL公司78年間設
    立前即已成立，且迄仍存在(見本院卷第113、421、145、
    220頁)，則系爭合夥契約訂定已逾30年，然就系爭合夥之決
    算、分配利益(民法第676條規定)、分配損益成數(民法第67
    7條規定)，及備置合夥帳簿(民法第675條規定)等情究係如
    何執行，上訴人及追加原告不能舉證，倘若確有合夥事業存
    在，合夥人間就相關之合夥事務，豈有可能全未討論或未有
    留存資料以憑辦理，由此益認上訴人及追加原告主張郭秋晨
    等5人間有系爭合夥契約存在及系爭土地買賣價金為其可分
    配之合夥利益，尚無可採。
 3、況查：
(1)追加原告於92年間確遭美國法院宣告破產，為兩造所不爭執(
   見本院卷第144頁)，並於同年5月經美國華盛頓州西區破產法
   院（United States Bankruptcy Court Western District o
   f Washington，下稱美國破產法院）裁定確認追加原告擁有Y
   CKL公司之股份，該股份屬於破產財團資產，追加原告意圖移
   轉該股份與Bruce(上訴人林君翰)及Kenneth Lin(上訴人林宗
   翰，見本院卷第145頁之上訴人陳述)均屬無效，有美國破產
   法院裁定書(含中譯本)可參(見原審卷第33-35頁)；郭秋晨並
   在本院本人訊問程序中陳稱：伊等與追加原告並無合夥關係
   ，伊與姚喜年、簡克欽及追加原告等4家有成立YCKL公司，嗣
   追加原告所有之YCKL公司股份遭破產法院拍賣，伊等經破產
   法院通知後，以YCKL公司名義購買，有與破產管理人簽立股
   權贖回協議書(原審訴字卷第21頁以下)，及由簡克欽為付款
   而匯款3萬元，追加原告已無YCKL公司股份，YCKL公司並變更
   為YCK公司，即公司名稱將「林」拿掉(見本院卷第274-278頁
   ）等語，核與卷附股權贖回協議書(含中譯本)、永豐商業銀
   行作業處108年7月8日函、92年7月8日匯出匯款申請書(見原
   審訴字卷第20-30頁、本院卷第257、249-251、114頁)，及上
   訴人、追加原告不爭執形式真正之YAO CHIEN KUO,INC.公司
   註冊明細表(見本院卷第373-375、383頁）所載相符，上訴人
   及追加原告復不爭執破產裁定上確有稱要賣股份(見本院卷第
   384、114頁），可見美國破產法院已於92年間認定該YCKL公
   司股份為追加原告所有，並准予買賣，嗣由YCKL公司向追加
   原告之破產管理人於92年7月間買受，追加原告自斯時起已未
   有YCKL公司股份。
(2)上訴人及追加原告雖主張追加原告所有之YCKL公司股份，於
   其遭破產宣告前已轉讓上訴人，並非破產財團財產云云，查
   追加原告雖以其於89年1月與上訴人間有轉讓YCKL公司股份合
   意，於92年2月就美國破產法院同意出售追加原告YCKL公司股
   份1事，表示追加原告在該公司已無利益(見原審北司調卷第1
   1-14頁、見原審訴字卷第31、32頁、卷外重訴影卷第72、80
   頁）等語，然美國破產法院仍認定該YCKL公司股份為追加原
   告所有，任何意圖轉移股份給上訴人之行為無效，該股份為
   破產財團資產，並准許買賣，已如前述；且上訴人原稱YCKL
   公司股份其於89年間受讓(見原審北司調卷第5頁、訴字卷第3
   7頁背面)，後改稱於85年至90年7月5日陸續受讓(見本院卷第
   218、279、383頁)，又稱係於81年至89年受讓(見本院卷第27
   7頁)，其陳稱之轉讓日期先後已有不合；郭秋晨復在本院本
   人訊問程序中陳稱：伊等均不知有追加原告遭宣告破產前將Y
   CKL公司股份轉讓與上訴人之爭議存在，迄YCKL公司購買追加
   原告股份時，始經美國破產法院告知追加原告聲稱YCKL公司
   股份已經出售，但破產法院仍判定該股份屬追加原告所有(見
   本院卷第276、277頁），倘追加原告遭宣告破產前已將其持
   有之YCKL公司股份出售，為何未通知郭秋晨等3人以資確認股
   東名義；又上訴人及追加原告所提出之股份贈與歷年資料(見
   本院卷第303-359頁)，其上記載之轉讓事項為「Mil Ler Lim
   ited Partnerships Ⅰ,Ⅱ&Ⅲ Interests」，並非YCKL公司股份
   ，不能據以認定追加原告遭宣告破產前已將YCKL公司股份轉
   讓上訴人；復參以追加原告及上訴人並未證明其等於美國破
   產法院92年5月裁定准予出售YCKL公司股份後有再為爭執之情
   形，是追加原告之YCKL公司股份已於92年間之破產程序中出
   售，無股份權利可資行使，則上訴人主張其擁有YCKL公司股
   份，及追加原告主張倘認上訴人未受讓YCKL公司股份，其仍
   為該股份所有人，可認有系爭合夥股份權利存在，得依系爭
   合夥契約、民法第676條、第677條等規定，依出資比例受領
   系爭土地買賣價金19萬7,250元，均無可採。
(三)上訴人及追加原告主張被上訴人取得系爭土地出售之價金利
    益，為無法律上原因，其得依民法第179條規定請求其等連
    帶給付19萬7,250元本息云云，按民法第179條規定無法律上
    之原因而受利益，致他人受損害者，應返還其利益。雖有法
    律上之原因，而其後已不存在者，不在此限。故民法第179
    條規定之不當得利，須當事人間財產損益變動，即一方所受
    財產上之利益，與他方財產上所生之損害，係由於無法律上
    之原因所致者，始能成立(最高法院101年度台上字第1411號
    民事判決參照)。查上訴人及追加原告未能證明有系爭合夥
    契約存在，且追加原告就YCKL公司股份業經破產出售而不存
    在，業如前述，自無從依系爭合夥契約及民法第676、677條
    等規定，就系爭土地買賣價款享有可分配利益，則郭秋晨等
    3人取得系爭土地買賣價款，與上訴人及追加原告未取得該
    買賣價款19萬7,250元之間，無損益變動因果關係，上訴人
    及追加原告依民法第179條規定，請求郭秋晨、及簡克欽之
    繼承人簡郁峰等2人、姚喜年之繼承人姚許秀等8人連帶給付
    19萬7,250元本息，仍無可採。
五、綜上所述，上訴人依系爭合夥契約、民法第676、677條及繼
    承法律關係，請求被上訴人連帶給付19萬7,250元及自96年6
    月28日起至清償日止，按週年利率5%計算之利息，洵屬無據
    ，不應准許。原審所為上訴人敗訴之判決，併駁回其假執行
    之聲請，尚無不合，上訴論旨指摘原判決不當，求予廢棄改
    判，為無理由，應駁回其上訴。上訴人追加依民法第179條
    規定，及追加原告同上請求被上訴人連帶給付上開本息，亦
    無理由，不應准許。追加之訴既經駁回，其假執行之聲請，
    亦失所附麗，併予駁回。
六、本件事證已臻明確，兩造其餘之攻擊或防禦方法及所用之證
    據，經本院斟酌後，認為均不足以影響本判決之結果，爰不
    逐一論列，附此敘明。
七、據上論結，本件上訴及追加之訴均無理由，依民事訴訟法第
    449條第1項、第78條、第85條第1項前段，判決如主文。
中　　華　　民　　國   109    年    1     月    21    日
                  民事第六庭
                      審判長法  官  陶亞琴 
                            法  官  廖慧如 
                            法  官  黃書苑 
正本係照原本作成。
如不服本判決，應於收受送達後20日內向本院提出上訴書狀，其
未表明上訴理由者，應於提出上訴後20日內向本院補提理由書狀
（均須按他造當事人之人數附繕本）上訴時應提出委任律師或具
有律師資格之人之委任狀；委任有律師資格者，另應附具律師資
格證書及釋明委任人與受任人有民事訴訟法第466 條之1第1項但
書或第2項（詳附註）所定關係之釋明文書影本。如委任律師提
起上訴者，應一併繳納上訴審裁判費。
中　　華　　民　　國　　109 　年　　1 　　月　　21　　日
  　　　　　　　　　　　　　書記官  陳盈璇
附註：
民事訴訟法第466條之1（第1項、第2項）：
對於第二審判決上訴，上訴人應委任律師為訴訟代理人。但上訴
人或其法定代理人具有律師資格者，不在此限。
上訴人之配偶、三親等內之血親、二親等內之姻親，或上訴人為
法人、中央或地方機關時，其所屬專任人員具有律師資格並經法
院認為適當者，亦得為第三審訴訟代理人。